【裁判字號】    98,司財管,30
【裁判日期】    981105
【裁判案由】    選任遺產管理人
【裁判全文】
臺灣士林地方法院民事裁定
                                    98年度司財管字第30號
聲  請  人  丙○○○○○○○○.
法定代理人  乙○○
上列聲請人聲請選任被繼承人甲○○遺產管理人事件，本院裁定
如下：
    主  文
選任財政部國有財產局臺灣北區辦事處為被繼承人甲○○之遺產
管理人。
准對被繼承人甲○○（男、民國6 年10月5 日出生、身分證統一
編號：Ｚ000000000號、生前住台北市○○區○○路75號、民國98
年2 月5 日死亡）之大陸地區以外繼承人為承認繼承之公示催告
。
被繼承人甲○○之大陸地區以外繼承人，應自前項公示催告最後
登載新聞紙之日起，壹年內承認繼承，上述期限屆滿，無繼承人
承認繼承時，被繼承人甲○○之遺產，於清償債權並交付遺贈物
後，如有剩餘即歸屬國庫。
聲請程序費用由被繼承人甲○○之遺產負擔。
    理  由
一、按繼承開始時，繼承人有無不明，而無親屬會議或親屬會議
    未於一個月內選定遺產管理人者，利害關係人得聲請法院選
    任遺產管理人，並由法院依公示催告程序，定6 個月以上之
    期限，公告繼承人，命其於期限內承認繼承，民法第1177條
    、第1178條第1 項、第2 項規定甚明。
二、本件聲請意旨略以：被繼承人甲○○（男、民國6 年10月5
    日出生、身分證統一編號：Ｚ000000000號、生前住台北市○
    ○區○○路75號）於民國80年7 月8 日進住聲請人丙○○○
    ○○○○○安養，為聲請人共同生活戶戶民，惟於98年2 月
    5 日在臺北市立聯合醫院陽明院區辭世並遺有財產（詳如易
    君財物清點記錄表），爰此，本院與渠具有利害關係。經查
    ，由易君「臺北市立廣慈博愛院院民個案資料表」、「臺北
    市立老人扶養機構申請進住調查表」及自述資料內容可知，
    被繼承人父母及祖父母已過世且無子女及兄弟姊妹。另外易
    君自述80年5 月26日與夏蘭君女士結婚，惟查調被繼承人之
    歷年戶籍謄本，並無記載配偶。再查夏蘭君女士亦已於90年
    7 月11日死亡。綜上，易君之戶籍及個案資料，在臺並無民
    法第1131條所定親屬足資召開親屬會議以定遺產管理人，爰
    依民法第1178條第2 項規定，狀請大院裁定財政部國有財產
    局臺灣北區辦事處為遺產管理人，並據提出歷年戶籍謄本、
    死亡證明書、丙○○○○○○○○死亡院民財產清點紀錄表
    、臺北市立廣慈博愛院院民個案資料表、臺北市立老人扶養
    機構申請進住調查表等件為證。
三、經查，聲請人主張被繼承人係其共同生活戶戶民，於98年2
    月5 日死亡，並遺有現金及存款，已據提出上開證據資料為
    證，堪信為真正，則聲請人負責保管其遺產，自有法律上之
    利害關係，得為本件聲請，合先敘明。又被繼承人早於80年
    間即入住聲請人機關，且入住時已陳明父母及祖父母已過世
    。另易君自述80年5 月26日與夏蘭君女士結婚，惟查調被繼
    承人之歷年戶籍謄本，並無記載配偶。再查夏蘭君女士亦已
    於90年7 月11日死亡，有夏蘭君戶役政資料可稽。另依個案
    資料表記載，甲○○有兄姐。然經本院函詢結果得知，查無
    易君其他親屬之設籍資料，亦有98年9 月6 日之陳報狀等件
    可憑，確有選任遺產管理人必要。本院考量財政部國有財產
    局為管理國家財政之法定機關，確實具有相當之公信力，且
    被繼承人之遺產於公示催告程序後無人承認繼承，依法即歸
    屬國庫，而本院函詢財政部國有財產局臺灣北區辦事處對聲
    請人聲請選任其為遺產管理人乙事具體表示意見，該處回復
    並無異議，有財政部國有財產局臺灣北區辦事處98年10月7
    日台財產北接字第0980025220號函附卷可稽，本院因認以選
    任財政部國有財產局臺灣北區辦事處為被繼承人甲○○之遺
    產管理人為適妥，並依法為承認繼承之公示催告。
四、依非訟事件法第157條規定裁定如主文。
中    華    民    國    98    年    11    月    5     日
                  家事庭司法事務官
以上正本係照原本作成。
如不服本裁定，應於送達後十日之不變期間內，以書狀向本院司
法事務官提出異議。
中    華    民    國    98    年    11    月    5     日
                        書  記  官  劉雅萍


司法院資訊處製作；財團法人民間司法改革基金會備份。
